【裁判字號】    97,上,196
【裁判日期】    990705
【裁判案由】    侵權行為損害賠償
【裁判全文】
臺灣高等法院高雄分院民事裁定           97年度上字第196號
聲請人即
上  訴  人  元富證券股份有限公司
法定代理人  乙○○（即飛順國際股份有限公司代表人）
訴訟代理人  丙○○
相對人即
上  訴  人  甲○○
訴訟代理人  林春華律師
上列當事人間請求侵權行為損害賠償事件，聲請人對於中華民國
99年5 月26日本院97年度上字第196 號判決聲請更正，本院裁定
如下：
    主  文
原判決原本及正本主文欄第一項第二行，關於「新臺幣肆拾捌萬
伍仟壹佰壹拾貳元」之記載，應更正為「新臺幣拾伍萬壹仟陸
佰貳拾肆元」。事實及理由欄內第21頁第8 行、第9 行，關於「
48 萬5112 元（即805112元－640000元1/2 ＝485112元）」之
記載；另第19行及第27行，關於「48萬5112元」之記載，應分別
更正為「35萬1624元（即671624元－640000元1/2 ＝351624元
）」、「35萬1624元」；第21頁第12行、第13行，關於「上訴人
甲○○因潘淑娟之侵權行為所受之損害為201 萬2780元（即0000
000 元2 ＝0000000 元）」之記載，應更正為「上訴人甲○○
因潘淑娟之侵權行為所受之損害為167 萬9060元〔即（0000000
元－667440元）2 ＝0000000 元〕；第20頁第11行、第12行、
第13行，關於「80萬5112元〔即上訴人甲○○及李仁魯所受損失
總額0000000 元1/2 （1 －60/100）＝805112元〕之記載，
應更正為「67萬1624元〔即上訴人甲○○及李仁魯所受損失總額
（0000000 元－667440元）1/2 （1 －60/100）＝671624元
〕；第21頁第16行、第17行關於「80萬5112元（即0000000 元
40 /100 ＝805112元）」之記載，應更正為「67萬1624元（即00
00000 元40/100＝671624元）」。
    理  由
一、本件聲請意旨略以：兩造間請求侵權行為損害賠償事件，業
    經本院於99年5 月26日以97年度上字第196 號判決在案。按
    判決書中，事實及理由欄第八項第(三)點末段（即判決書第15
    頁）所載：「經查期貨交易手續費，乃期貨交易依規定所應
    繳交之費用，為從事期貨交易不論盈虧必然產生之成本。而
    上訴人甲○○之期貨交易帳戶，自93年3 月1 日起至93年8
    月止，確因期貨交易，共計支出手續費新臺幣（下同）66萬
    7440元等事實，已為兩造所不爭執，則該手續費自難認係因
    潘淑娟之侵權行為所生之損害，上訴人甲○○主張應將之列
    為損失云云，應無足取。」是判決書已認定手續費並非損失
    。然查判決書卻於第十二欄僅載「綜上所述上訴人甲○○因
    潘淑娟之侵權行為所受之損害為201 萬2780元（即0000000
    元2 ＝0000000 元）。」所列計算式僅以上訴人甲○○及
    李仁魯之損失金額即402 萬5560元直接為計算，漏未扣除上
    述所稱「非侵權行為所生損害」之手續費，從而判決應有計
    算上之錯誤，而應更正為：「上訴人甲○○因潘淑娟之侵權
    行為所受之損害為167 萬9060元〔即（0000000 元－667440
    元）2 ＝0000000 元〕。爰依民事訴訟法第232 條第1 項
    聲請更正相關錯誤云云。
二、按判決有誤寫、誤算或其他類此之顯然錯誤，法院得以依聲
    請或依職權以裁定更正之，民事訴訟法第232 條第1 項定有
    明文。又所謂顯然錯誤者，乃指判決中所表示者與法院本來
    之意思顯然不符者而言（最高法院18年聲字第307 號判例參
    照）。
三、經查「期貨交易手續費，乃期貨交易依規定所應繳交之費用
    ，為從事期貨交易不論盈虧必然產生之成本。而上訴人甲○
    ○之期貨交易帳戶，自93年3 月1 日起至93年8 月止，確因
    期貨交易，共計支出手續費66萬7440元等事實，已為兩造所
    不爭執，則該手續費自難認係因潘淑娟之侵權行為所生之損
    害。上訴人甲○○主張應將之列為損失云云，應無足採取。
    」等情，已為原判決所審認，則前揭期貨交易手續費66萬74
    40元不得列為損失，自屬本院本來之意思，是以原判決原本
    及正本事實及理由欄內所表示關於上訴人甲○○及李仁魯所
    受損失總額0000000 元」之記載，顯係「0000000 元－6674
    40元）」之誤算，因之，該欄內第21頁第12行、第13行關於
    「上訴人甲○○因潘淑娟之侵權行為所受之損害為201 萬27
    80元（即0000000 元2 ＝0000000 元）」之記載，應更正
    為「上訴人甲○○因潘淑娟之侵權行為所受之損害為167 萬
    9060元〔即（0000000 元－667440元）2 ＝0000000 元〕
    。第20頁第11行、第12行、第13行，關於「80萬5112元〔即
    上訴人甲○○及李仁魯所受損失總額0000000 元1/2 （
    1 －60/100）＝805112元〕之記載，應更正為「67萬1624元
    〔即上訴人甲○○及李仁魯所受損失總額（0000000 元－66
    7440元）1/2 （1 －60/100）＝671624元〕；從而主文
    欄第一項第二行關於「新臺幣肆拾捌萬伍仟壹佰壹拾貳元」
    之記載，及事實及理由欄內第21頁第8 行、第9 行關於「48
    萬5112元（即805112元－6400001/2 ＝485112元）」之記
    載，另第19行及第27行關於「48萬5112元」之記載，應依序
    分別更正為「新臺幣拾伍萬壹仟陸佰貳拾肆元」、「35萬
    1624元（即671624元－640000元1/2 ＝351624元）」、及
    「35萬1624元」。
四、綜上，本院原判決原本及正本主文欄第一項第二行、事實及
    理由欄內第21頁第8 行、第9 行、第19行、第27行、第12行
    、第13行及第20頁第11行、第12行、第13行暨第21頁第16行
    、第17行因有前揭顯然誤算，爰依民事訴訟法第232 條第1
    項規定，裁定如主文。
中    華    民    國    99    年    7     月    5     日
                              民事第三庭
                                  審判長法官  張國彬
                                  法      官  鄭月霞
                                  法      官  吳登輝
以上正本證明與原本無異。
本件不得抗告。
中    華    民    國    99    年    7     月    5     日
                                  書  記  官  廖素珍

司法院資訊處製作；財團法人民間司法改革基金會備份。
